臺灣高等法院刑事判決　　　　　　 94年度上更(一)字第196號
上　訴　人　臺灣臺北地方法院檢察署檢察官
上　訴　人
即　被　告　甲○
選任辯護人　胡坤佑律師
上列上訴人因被告違反期貨交易法案件，不服臺灣臺北地方法院
89年度訴字第199號，中華民國90年10月30日第一審判決（ 起訴
案號：臺灣臺北地方法院檢察署88年度偵字第13226號 ），提起
上訴，經最高法院發回，本院判決如下：
    主  文
上訴駁回。
    事  實
一、甲○係香港福而偉集團之執行董事，丙○○（業經本院前審
    判決有期徒刑6月確定 ）則係該集團所屬設於臺北市大安區
    ○○○路3段305號10樓之福訊社國際財經發展有限公司（下
    稱福訊社公司）負責人。其等均明知福訊社公司登記之營業
    項目為「一、資訊軟體服務業（許可業務除外）。二、資料
    處理服務業（許可業務除外）。三、電子資訊供應服務業（
    特許業務除外）。四、投資顧問業（許可業務除外）」，並
    不包括提供相關外匯資訊供客戶參考以從事外幣保證金交易
    ，且未經財政部證券暨期貨管理委員會之許可並發給許可證
    照，不得經營期貨顧問事業；竟自民國86年6月1日期貨交易
    法公布施行起，基於犯意之聯絡 ，共同在臺北市○○○路○
    段305號10樓，以福訊社公司名義登報或經由傑興行 、福匯
    行介紹之方式招募會員，並由香港福而偉集團蒐集國際金融
    資訊傳真至福訊社公司，再由甲○在我國蒐集有關金融、貨
    幣利率資料，協助丙○○執筆分析提供建議，經福訊社公司
    編輯人員繕打張貼於福訊社公司之WWW.GMSINFO.COM網站 ，
    或錄音後以0000000000號語音系統提供予福訊社公司會員使
    用，而經營期貨顧問事業。 嗣於88年3月25日為臺北市調查
    處循線在上址搜索查獲，並扣得如附表一、二所示之物。
二、案經臺北市調處移送臺灣臺北地方法院檢察署檢察官偵查起
    訴。
    理  由
一、訊據上訴人即被告甲○矢口否認上揭犯行，辯稱：我被冤枉
    ，我只是負責幫丙○○蒐集資料，聯繫臺灣出版商的業務，
    我在調查局協助調查時儘量把我所聽、所聞、所知道的跟調
    查員說明，之後檢察官把我在調查局所講的認為講的太詳細
    ，認定我是同謀云云。惟查：
  (一)被告甲○1.於88年3月25日在調查處供稱： 目前福訊社公司
    主要係將國際金融資訊相關投資分析資料利用（0000000000
    號）語音系統及網址WWW.GMSINFO. COM，提供會員查詢並作
    為投資參考，但僅限於資料的分析及資訊提供，並不提供實
    際之投資管道，福訊社公司招募會員，原則上採登報或經由
    會員介紹方式入會，入會費用為每月一萬元，會員入會後可
    享用前述資訊之提供服務，資訊來源主要由香港總公司蒐集
    國際金融資訊，利用傳真方式傳來臺灣福訊社公司，再由臺
    灣福訊社公司社長丙○○執筆分析，再由公司編輯人員繕打
    後送至網站或加以錄音，提供客戶使用，福訊社是向福匯行
    承租辦公室，租金為七千五百元，福匯行有使用福訊社相關
    投資資訊等語（詳見偵字第13226號卷第20頁）。2.於88年9
    月8日在偵查中供稱：我是香港公司派來協助 ，我只是推廣
    福訊社業務，我們福訊社是一個語音系統，而叫者要付費等
    語（詳見偵字第13226號卷第74頁）。3.於88年9月27日在偵
    查中提出之答辯狀稱：被告甲○係香港福而偉集團執行董事
    ，派駐福訊社負責督導資金收支、金融資訊之蒐集、整理及
    分析以供丙○○立論著作．．等語（ 詳見偵字第13226號卷
    第78頁）。4.於90年7月17日在原審供稱： 我是香港福而偉
    集團有限公司派駐台灣協助丙○○蒐集有關金融、貨幣利率
    資料，幫助丙○○發表書刊，並將所蒐集的資料放在語音系
    統供人使用等語（詳見原審卷第105頁）。
  (二)共犯丙○○於調查處供認：伊是福訊社負責人，福匯行與傑
    興行同為香港福而偉公司在臺灣分支機構，也是福訊社公司
    客戶之一，長期以每一條預測分析電話專線一個月一萬元代
    價向福訊社公司購買國際貨幣外匯買賣分析訊息，甲○負責
    處理福訊社行政庶務，福訊社平日開銷均由香港福而偉集團
    匯入，福訊社是單純提供買賣外匯資訊給會員等語（詳見偵
    字第13226號卷第25頁）。
  (三)證人乙○○於本院證稱：人家稱我們為分析師，我們就是整
    理資訊交給社長，社長出書、登到報章雜誌，語音、網站也
    有提供（詳見本院卷第58頁）。
  (四)福訊社公司登記之營業項目為「一、資訊軟體服務業（許可
    業務除外）。二、資料處理服務業（許可業務除外）。三、
    電子資訊供應服務業（特許業務除外）。四、投資顧問業（
    許可業務除外）」，並不包括外幣保證金之「顧問」業務，
    有該公司之公司執照影本在卷（ 見偵字第13226卷第80頁）
    。再所謂「投資顧問業」，係指國內止投資之引介提供諮商
    顧問及有關投資之技術合作提供商情資料與引介諮商顧問；
    不動產投資計劃分析診斷諮商及提供不動產買賣之資訊顧問
    業務，此有細類行業名稱定義及內容一紙可參（見偵字第13
    226號卷第81頁）。又所謂「期貨顧問業」 ，係指接受委任
    ，對期貨交易有關事業提供研究分析意見或建議、發行有關
    交易之出版品、舉辦有關期貨交易之講習等，此有立法理由
    可參（詳見偵字第13226號卷第101頁）。
  (五)此外，復有語音系統使用電話費表、語音系統使用記錄表、
    福訊社使用說明表、福訊社報章文摘均載各種外兌換圖、毆
    美重要商品行情及股市及債市行情扣案（詳附表一、二所示
    之物）。
  (六)綜上，所謂「投資顧問業」係指國內止投資之引介提供諮商
    顧問及有關投資之技術合作提供商情資料與引介諮商顧問；
    不動產投資計劃分析診斷諮商及提供不動產買賣之資訊顧問
    業務，準此可見期貨顧問事業並非投資顧問業。再期貨顧問
    業，依期貨交易法第82條第1項規定「期貨顧問事業 ，須經
    主管機關之許可並發給可證照，始得營業」，是期貨顧問事
    業係屬特許事業，未經許可，不得經營，此由福訊社公司執
    照之營業項目欄載明「許可（特許）業務除外」可知。又依
    福訊社公司上揭營業登記項目，足見福訊社並未經主管機關
    許可得經營期貨顧問事業。另依被告甲○、共犯丙○○上揭
    供詞、證人乙○○上開證詞及扣案之語音系統使用電話費表
    、語音系統使用記錄表，可見福訊社公司確有以登報方式招
    募會員，並由香港福而偉集團蒐集國際金融資訊傳真至福訊
    社公司，再由甲○在我國蒐集有關金融、貨幣利率資料，協
    助丙○○執筆分析提供建議，經福訊社公司編輯人員繕打張
    貼於福訊社公司之網站，或錄音後放在語音系統提供予福訊
    社公司會員使用。按福訊社公司係對入會之會員提供外幣保
    證金之研究分析意見或建議、發行有關出版品，並向會員收
    取會費營利，此顯與單純在報章雜誌上刊載外匯資訊及分析
    意見，或撰書出版營利之情形有異。再福訊社公司向入會之
    會員收取會費後，進而將所蒐集有關金融、貨幣利率資料，
    進行外幣保證金之研究分析意見或建議，並由編輯人員繕打
    按期張貼於福訊社公司之網站，或錄音後放在語音系統提供
    予福訊社公司會員使用，可見福訊社公司係屬接受會員委任
    ，對期貨交易有關資料為蒐集並提供研究分析意見或建議，
    是福訊社公司所為，應屬經營期貨顧問事業。又被告甲○承
    認其為香港福而偉集團執行董事，派駐台灣負責綜理福訊社
    公司資金調度及幫丙○○蒐集相關金融資料，且亦承認福訊
    社公司亦是香港福而偉集團之分屬機構，而被告甲○既明知
    福訊社公司有在從事期貨顧問業務，仍負責福訊社公司行政
    業務之執行，自不能謂與單純提供金融資訊予丙○○之人相
    類似，而主張無共同犯意聯絡。是被告甲○明知福訊社公司
    業務，而仍參與福訊社公司，其與丙○○顯有共同犯意甚明
    。
  (七)綜上所述，本件事證明確，被告甲○從事期貨顧問事業之犯
    行，堪以認定，自應依法論科。
二、核被告甲○所為，係違反期貨交易法第112條第5款之未經許
    可，擅自經營期貨顧問事業罪。被告甲○與丙○○，具有犯
    意之聯絡及行為之分擔，為共同正犯。按傑興行雖為福訊社
    公司會員，利用該公司所提供之期貨交易研究分析意見、建
    議、出版品、網路資訊及語音系統，錢雲華、劉靜國並介紹
    傑興行之客戶加入福訊社公司，而收取福訊社公司之酬佣，
    二者間有業務上合作關係，惟傑興行與福訊社公司應係各自
    經營其業務之商號、公司，其財務、人事各自獨立，此由被
    告甲○、共犯丙○○及證人李國憲偵審中供述可知，雖傑興
    行實際負責人李國憲另行經營之福匯行與福訊社公司設於同
    址，惟尚難以此謂被告甲○與錢雲華、劉靜國間有共犯關係
    ；且林志容係福匯行之客戶，業據其到庭結證在卷，故應與
    被告甲○無涉。原審認被告甲○犯上揭犯行，並審酌被告甲
    ○犯罪後未能坦承犯行，飾詞狡辯，及其從事期貨顧問事業
    ，與傑興行、福匯行之合作規模等情，暨其生活狀況、品行
    、智識程度、犯罪之動機、目的、手段、所生危害等一切情
    狀，量處有期徒刑六月，並斟酌其前未曾受有期徒刑以上刑
    之宣告，有臺灣高等法院檢察署刑案紀錄簡覆表附卷可稽，
    其經此次起訴審判之教訓後，當能知所警惕，而無再犯之虞
    ，認為前開對其宣告之刑，以暫不執行為適當，併宣告緩刑
    三年，且說明扣案如附表一、二所示之物，其中附表一編號
    二、三、六、七、八、九、十一、十二部分，被告甲○供稱
    係其個人所有，惟經審閱後認為僅編號二、六、九之資料，
    係被告甲○個人所有，且與本案無涉，故不為沒收之諭知；
    至於其餘資料雖分別係被告等供犯罪所用之物，惟附表一、
    二之扣案物則係福訊社公司所有，均非被告等所有，故亦不
    為沒收之諭知。核原審認事用法，並無不當，量刑亦屬允當
    。被告甲○以僅從事行政業務為由，提起上訴，無理由，應
    予駁回。傑興行與福訊社僅同址辦公，惟經營業務完全不同
    ，並未見有何共同犯意聯絡，從而公訴人之上訴，亦無理由
    ，亦應予駁回。
據上論斷，應依刑事訴訟法第368條，判決如主文。
本案經檢察官謝英民到庭執行職務。
中　　華　　民　　國　　94　　年　　8 　　月　　24　　日
　　　　　　　　　刑事第二十二庭審判長法　官 黃瑞華
　　　　　　　　　　　　　　　　　    法　官 蔡明宏
　　　　　　　 　 　　　　　　　　　　法　官 陳憲裕
以上正本證明與原本無異。
如不服本判決，應於收受送達後十日內向本院提出上訴書狀，其
未敘述上訴之理由者並得於提起上訴後十日內向本院補提理由書
（均須按他造當事人之人數附繕本）。
                                      書記官  劉育妃
中　　華　　民　　國　　94　　年　　8 　　月　　25　　日
附錄：本案論罪科刑法條全文
期貨交易法第112條第5款：
有下列情事之一者，處七年以下有期徒刑，得併科新臺幣三百萬
元以下罰金：
一、未經許可，擅自經營期貨交易所或期貨交易所業務者。
二、未經許可，擅自經營期貨結算機構者。
三、違反第 56 條第 1 項之規定者。
四、未經許可，擅自經營槓桿交易商者。
五、未經許可，擅自經營期貨信託事業、期貨經理事業、期貨顧
    問事業或其他期貨服務事業者。
六、期貨信託事業違反第84條第1項規定募集期貨信託基金者。
七、違反第106條、第107條或第108條第1項之規定者。
